【裁判字號】    98,交聲,908
【裁判日期】    981030
【裁判案由】    聲明異議
【裁判全文】
臺灣臺南地方法院交通事件裁定         98年度交聲字第908號
移送機關    交通部公路總局嘉義區監理所麻豆監理站
異議人即
受處分人    甲○○
上列異議人即受處分人因違反道路交通管理處罰條例案件，對於
交通部公路總局嘉義區監理所麻豆監理站98年7 月23日所為之處
分（原處分案號：麻監裁罰字第裁75-Z4C010643號）有關「吊扣
駕駛執照12個月」部分，聲明異議，本院裁定如下：
    主  文
原處分關於吊扣駕駛執照拾貳個月部分撤銷。
上開撤銷部分，吊扣甲○○普通小型車駕駛執照壹年。
    理  由
一、原處分意旨略以：異議人即受處分人甲○○（下稱異議人）
    於民國98年7 月12日0 時24分許，駕駛車牌號碼TF-9201 號
    自用小客車，在國道8 號高速公路西向6 公里處（臺南縣轄
    內），因酒後駕車經警當場測得呼氣酒精濃度為每公升0.35
    毫克，超過標準值每公升0.25毫克後，由內政部警政署國道
    公路警察局警員予以製單舉發。嗣經移送機關即交通部公路
    總局嘉義區監理所麻豆監理站以違規事實屬實，依照道路交
    通管理處罰條例第35條第1 項第1 款、第24條第1 項第2 款
    （原裁決書漏未記載）之規定，裁處異議人罰鍰新臺幣（下
    同）19,500元，吊扣駕駛執照12個月，並施以道安講習等處
    分。
二、本件聲明異議意旨略以：異議人於上揭時、地酒後係違規駕
    駛自用小客車，惟遭監理機關吊扣異議人之職業大貨車駕駛
    執照，且異議人一家人全靠異議人之職業大貨車駕駛執照生
    活，為此聲明異議，請求撤銷原處分等語。
三、按飲酒後，其吐氣所含酒精濃度超過每公升0.25毫克以上者
    ，不得駕車；又汽車駕駛人，駕駛汽車經測試檢定，有酒精
    濃度超過規定標準者，處15,000元以上60,000元以下罰鍰，
    並當場移置保管該汽車及吊扣其駕駛執照1 年；因而肇事致
    人受傷者，並吊扣其駕駛執照2 年，且應接受道路交通安全
    講習，道路交通安全規則第114 條第2 款及道路交通管理處
    罰條例第35條第1 項第1 款、第24條第1 項第2 款分別定有
    明文。另按現行道路交通管理處罰條例第68條僅規定「汽車
    駕駛人，因違反本條例及道路交通安全規則之規定，受吊銷
    駕駛執照處分時，吊銷其持有各級車類之駕駛執照。」並未
    包括吊扣之情形。且參諸道路交通管理處罰條例第68條於94
    年12月14日之修正理由，係稱：「原條文將違法或違規駕駛
    人所持有各級車類之駕駛執照一併吊扣，失之過酷，影響人
    民工作及生活過鉅」等語（詳立法院公報第94卷第70期第13
    6 頁至第138 頁之院會紀錄暨修正道路交通管理處罰條例第
    68條之立法理由），顯見依修正後道路交通管理處罰條例第
    68條之規定，汽車駕駛人因違反道路交通管理處罰條例及道
    路交通安全規則之規定，受「吊扣」駕駛執照處分時，僅能
    「吊扣」違規當時所駕駛車輛之駕駛執照，不再「吊扣」其
    持有各級車類之駕駛執照甚明。因此，道路交通管理處罰條
    例第35條規定所指吊扣之駕駛執照，應係指行為人於違規時
    所駕駛車輛車種之駕駛執照，並非遭查獲時所持有各級車輛
    之駕駛執照，合先敘明。
四、經查：
(一)異議人於98年7 月12日0 時24分許，駕駛車牌號碼TF-9201
    號自用小客車，在國道8 號高速公路西向6 公里處（臺南縣
    轄內），因酒後駕車經警當場測得呼氣酒精濃度為每公升0.
    35毫克，超過標準值每公升0.25毫克後，由內政部警政署國
    道公路警察局警員予以製單舉發等情，有內政部警政署國道
    公路警察局98年7 月12日公警局交字第Z4C010643 號舉發違
    反道路交通管理事件通知單及移送機關98年7 月23日麻監裁
    罰字第裁75-Z4C010643號裁決書各1 份在卷可稽，且異議人
    對上開違規之事實並不爭執，是異議人上開違規行為，應足
    認定。
(二)其次，異議人於本件違規時係領有職業大貨車駕駛執照，有
    職業汽車駕駛執照登記書1 紙在卷可稽，依道路交通安全規
    則第61條第1 項第3 款規定，公路機關因汽車駕駛人取得高
    一級車類之駕駛資格者，應換發駕駛執照，並准其駕駛較低
    級車類之車輛：已領有大貨車駕駛執照者，得駕駛小型車、
    輕型機器腳踏車。而於實務作業上，考領晉級駕駛執照後，
    僅核給最高級（內含多合一之駕駛資格）汽車駕照乙張，原
    領有較低一級之駕駛執照皆回收作廢，並無保留以免造成換
    補或審驗駕照之不便，故異議人僅領有職業大貨車之駕駛執
    照，而未領有普通小型車駕駛執照。
(三)再者，揆諸前揭說明，移送機關為本件吊扣駕駛執照處分時
    ，應僅得吊扣其違規或違法當時所駕駛普通小型車之駕駛執
    照，尚不得依道路交通處罰條例第68條之規定，以異議人未
    領有普通小型車駕駛執照，即吊扣其職業大貨車之駕駛執照
    以代之，方屬適法（臺灣高等法院暨所屬法院97年度法律問
    題座談會提案第40號結論可資參照）。然移送機關竟吊扣異
    議人職業大貨車之駕駛執照，此雖可達成完全杜絕異議人將
    來繼續酒醉駕車之目的，惟亦同時造成異議人駕駛大貨車之
    結果，對其工作及生活影響甚大，甚而危及其就業謀生問題
    ，此所造成之損害，與欲達成目的之利益（限制異議人駕駛
    小型車，以預防酒醉駕駛小型車所造成之危害）顯失均衡，
    顯與行政程序法第7 條第3 款所揭示之比例原則有違，復與
    前揭道路交通管理處罰條例第68條之修法意旨亦不相符合，
    是修正後之道路交通管理處罰條例第68條，有關駕駛人受吊
    扣駕駛執照處分之規定，既不再吊扣其持有各級車類之駕駛
    執照，則移送機關即不得再憑以吊扣其違規車輛以外之駕駛
    執照，苟其因酒駕低等級之自小客車違規，而致有漏洞，亦
    屬執行或立法政策之問題，尚不得為達行政目的，而恣意為
    法律所未明文規定或授權之處分。
五、綜上所述，移送機關僅能吊扣異議人違規當時所駕駛之車輛
    種類即普通小型車之駕駛執照，不得代以吊扣其職業大貨車
    駕駛執照，移送機關未審酌新修正之法律規定，逕對異議人
    裁處吊扣職業大貨車駕駛執照1 年之處分，於法即有未合，
    是異議人此部分異議為有理由，自應由本院予以撤銷原處分
    關於吊扣職業大貨車駕駛執照1 年之處分，另諭知如主文第
    2 項所示，以資適法。至原處分併予裁處異議人罰鍰49,500
    元，並施以道安講習部分，未據異議人聲明異議，附此敘明
    。
六、據上論斷，應依道路交通管理處罰條例第87條第2 項、道路
    交通案件處理辦法第20條前段，裁定如主文。
中    華    民    國    98    年    10    月    30    日
                        交通法庭  法  官  鄭燕璘
以上正本證明與原本無異。
如不服本裁定應於送達後5日內向本院提出抗告狀（應附繕本）
。
                                  書記官  蔡明峰
中    華    民    國    98    年    10    月    30    日


司法院資訊處製作；財團法人民間司法改革基金會備份。
